【裁判字號】    89,訴,873
【裁判日期】    900307
【裁判案由】    偽造文書等
【裁判全文】
臺灣高雄地方法院刑事判決                          八十九年度訴字第八七三號
    公  訴  人  臺灣高雄地方法院檢察署檢察官
    被      告  庚○○
                己○○
    共      同
    選任辯護人  康裕成
                洪幼珍
右列被告等因偽造文書等案件，經檢察官提起公訴（八十八年度偵字第一一五八一、
二五八五一號），本院判決如左：
    主  文
庚○○連續行使偽造私文書，足以生損害於他人，處有期徒刑肆月，如易科罰金，以
參佰元折算壹日，荷蘭銀行Ｍａｓｔｅｒ  Ｃａｒｄ（卡號00000000000
00000）背面及富達汽車商行簽帳單上偽造之「乙○○」署押各壹枚均沒收；又
共同連續以加害生命之事，恐嚇他人致生危害於安全，處拘役肆拾日，如易科罰金，
以參佰元折算壹日；又明知為不實之事項，而使公務員登載於職務上所掌之公文書，
足以生損害於公眾及他人，處拘役伍拾日，如易科罰金，以參佰元折算壹日。應執行
有如徒刑四月，拘役捌拾日，有期徒刑及拘役如易科罰金，均以參佰元折算壹日。荷
蘭銀行Ｍａｓｔｅｒ  Ｃａｒｄ（卡號0000000000000000）背面及
富達汽車商行簽帳單上偽造之「乙○○」署押各壹枚均沒收。
己○○連續傷害人之身體，處有期徒刑陸月；又共同以加害生命之事，恐嚇他人致生
危害於安全，處拘役參拾日，有期徒刑及拘役如易科罰金，均以參佰元折算壹日。
    事  實
一、庚○○與乙○○係夫妻關係，具有家庭暴力防治法第三條第一款之家庭成員關係
    。緣乙○○於民國八十七年三、四月間，向荷商荷蘭股份有限公司（下稱荷蘭銀
    行）申請之Ｍａｓｔｅｒ  Ｃａｒｄ（下稱信用卡，卡號0000000000
    000000）一張，尚未使用，庚○○於八十七年七月十五日，在其高雄縣鳳
    山市○○路○段四十五巷五號住處，竊取乙○○所有之該張信用卡得手後（親屬
    間竊盜部分已逾告訴期間），竟基於概括之犯意，在該信用卡背面偽造「乙○○
    」署押，並意圖為自己不法之所有，於八十七年七月十七日持該信用卡向富達汽
    車商行修理並購買汽車零件共計新台幣（下同）二萬元，佯裝已獲得乙○○授權
    使用該信用卡，並在簽帳單上偽造「乙○○」之簽名署押後交予富達汽車商行，
    致富達汽車商行之經辦人陷於錯誤而修理該車並交付汽車零件，足以生損害於乙○○及荷蘭銀行。
二、己○○係庚○○之姊，丁○○及丙○○係乙○○之兄妹，彼此間具有家庭暴力防
    治法第三條第四款之家庭成員關係。詎己○○竟基於概括之犯意，因乙○○於於
    八十七年十一月六日在高雄縣鳳山市○○路一八九號優生婦產科醫院（下稱優生
    醫院）生產，同年月八日晚上九時許，丁○○至庚○○前開住處，欲交出生證明
    予庚○○申報戶口，並向庚○○催討借款十萬元，適庚○○不在住處，丁○○因
    故與庚○○之父龔天居（已）及己○○發生言語衝突，己○○乃基於傷害之犯
    意，持鐵棒一支毆擊丁○○眼部，致丁○○眼鏡破碎（此毀損部分未據告訴），
    受有左眼角膜破裂併外傷性白內障之傷害。己○○又基於普通傷害之犯意，於同
    日晚上九時三十分左右至優生醫院，抓住乙○○頭髮並毆打其腹部（傷害部分業
    經撤回），在旁之丙○○為阻止己○○之暴行，趨前阻止，亦遭己○○以拳頭毆
    打頭部，致受有頭頂部打撲傷併壓痛之傷害。庚○○另基於概括之犯意，先於同
    日晚上十時左右，至優生醫院，以加害生命之事，向乙○○恫稱：要讓丁○○死
    等語，之後又於同年月十日，庚○○再承上恐嚇之犯意，與己○○基於犯意連絡
    ，至醫院對乙○○嚇稱：要讓乙○○死等語，令乙○○心生畏懼，致生危害於安
    全。
三、庚○○明知其妻乙○○於八十七年十一月六日至優生醫院生產，產後回其娘家居
    住，竟於八十八年三月二十日十二時三十分許，至高雄縣警察局鳳山分局新甲派
    出所對警員甲○○謊稱：乙○○於八十七年十一月六日自其自宅離家出走，去向
    不明云云，致不知情之警員甲○○將此不實事項登載於職務上掌管之「受理查尋
    人口案件登記表」公文書上，並於翌日由同仁將之輸入「查尋人口作業個別查詢
    報表」，足以生損害於乙○○及警政單位對查尋人口管理之正確性。嗣於八十八
    年三月二十二日十七時三十五分許，由乙○○發現前情，自行至該派出所撤銷協
    尋。
四、案經丁○○、乙○○、丙○○訴由台灣高雄地方法院檢察署檢察官偵查起訴。
    理  由
一、訊據被告庚○○、己○○矢口否認右揭犯行，被告庚○○辯稱：該信用卡係乙○○要讓伊使用，伊始在信用卡背面簽名，並持以刷卡修理汽車，且未曾恐嚇乙○○，又伊係向警方申報乙○○於生產後離家，係警員會錯意云云；被告己○○辯
    稱：係伊先父龔天居與告訴人丁○○互毆，伊未參與，亦無毆打丙○○及恐嚇乙○○云云。
二、經查，被告庚○○如何於前揭時地在該信用卡背面偽造「乙○○」之署押後，持
    該卡至富達汽車商行修理汽車及購買汽車零件共計二萬元，並於簽帳單上偽造「
    乙○○」署押乙節，業經告訴人乙○○指訴綦詳，並有該信用卡及簽帳單各一張
    存卷可證，被告庚○○亦自承在該信用卡背面簽寫「乙○○」後，持該信用卡於
    上開時地至富達汽車商行修理汽車及購買汽車零件二萬元，並於簽帳單上簽寫「
    乙○○」等情，雖其辯稱：係乙○○同意讓其使用該信用卡云云，然此經告訴人
    乙○○於偵查及審理時堅決否認，且被告庚○○於偵查中先辯稱：告訴人乙○○
    將該信用卡交伊使用，伊始在信用卡背面簽名云云，後又改稱：該信用卡係伊向
    告訴人乙○○借用云云（見八十八年度偵字第二五八五一號偵查卷第十二頁、第
    十三頁），先後供述已不相符，復參以被告庚○○與告訴人乙○○係夫妻關係，
    告訴人乙○○若有應允被告庚○○使用該信用卡，衡情應無嗣後提起告訴之理，
    被告庚○○前揭所辯自難採信。再被告庚○○如何於右揭時地恐嚇告訴人乙○○
    之情，除經告訴人乙○○指訴在卷外，並經證人陳盈如於偵查中證稱：伊有聽到
    男生撞門進來對乙○○說：「你爸，要給你死」等語明確（見八十八年度偵字第
    一一五八一號偵查卷第十六頁背面），證人林秀芬亦於偵查中證稱：八十七年十
    一月十日被告庚○○與己○○至醫院說要讓乙○○死等語屬實（見上開一一五八
    一號偵查卷第三十頁背面），核與告訴人乙○○指訴情節相符，自不容被告庚○○空言否認。又被告庚○○明知告訴人乙○○產後回其娘家居住，竟於前述時地
    向警員謊報乙○○於八十七年十一月六日自其自宅離家出走，去向不明等情，亦
    經告訴人乙○○指訴歷歷，核與證人甲○○警員於本院審理時結證：被告庚○○
    於上開時間至派出所報案，稱其妻乙○○於八十七年十一月六日離家出走，去向
    不明等語相符，並有受理查詢人口案件登記表、查詢人口作業個別查詢報表各一
    份附卷可稽，復徵之告訴人乙○○指稱被告庚○○曾因其父過世之事打電話至其
    娘家告知伊此事等語，雖被告庚○○對此部分辯稱係打電話通知乙○○母親云云
    ，然為告訴人乙○○堅詞否認，證人戊○○○（乙○○之母）亦到庭證稱：伊未
    接到被告庚○○上述電話，係被告庚○○於電話中告知乙○○此事等語在卷（本
    院八十九年十一月三日訊問筆錄），另佐以被告庚○○寄與告訴人乙○○之存證
    信函中稱：．．．今父親過世，經由電話通知請求其回家奔喪．．．等語，益見
    被告庚○○確係知情告訴人乙○○住在其娘家，且曾打電話告知被告庚○○父親
    過世之事，被告辯稱：係警員誤會其意云云，要屬推諉卸責之詞，諉無足取。事
    證明確，被告庚○○上開犯行均堪認定。
三、次查，被告己○○如何與右揭時地毆打告訴人丙○○，致丙○○受有頭頂部打撲
    傷併壓痛之情，已據告訴人丙○○指訴甚詳，並有邱綜合醫院出具之驗傷診斷書
    一紙，及該院八十九年十月廿七日邱醫字第八九０一０九號函併檢附病例一份在
    卷可按，核與告訴人乙○○及證人陳盈如、林秀芬、曹馨蘭指證親眼目睹被告己○○毆打告訴人丙○○之情節相符（見上開一一五八一號偵查卷第十六頁正面、
    第廿九頁、三十頁），被告己○○空言否認應無足採。再被告己○○如何於前開
    時地與被告庚○○恐嚇告訴人乙○○乙節，除經告訴人乙○○於偵查及審理中堅
    指不移外，復經現場目睹證人林秀芬、曹馨蘭於偵查中證述明確（見同上偵查卷
    ），亦不容被告己○○矢口否認。又被告如何於上述時地持鐵棒毆打告訴人丁○○，致其受有左眼角膜破裂併外傷姓白內障等情，業經告訴人丁○○指訴綦詳，
    並有長庚紀念醫院出具之診斷證明書一紙在卷可按，且經證人林秀芬於偵查中證
    稱：被告己○○於八十七年十一月八日晚上至醫院恐嚇乙○○，稱丁○○一個眼
    睛不夠，還要讓他死等語（見同上偵查卷）。至於證人龔林枝香及證人大田榮子
    雖於偵查中及本院審理時證稱：係龔天居以拳頭毆打告訴人丁○○，致丁○○眼
    鏡掉下，眼睛流血云云（上開一一五八一號偵查卷第五十七、五十八頁、本院八
    十九年七月廿一日訊問筆錄），惟告訴人丁○○指稱案發時，現場僅有伊與被告
    己○○、龔天居，小孩未在客廳裡，小孩見發生爭吵即跑至外面等語，且證人龔
    林枝香證稱告訴人丁○○持鐵棒進來毆打楊天居云云，而證人大田榮子則證稱：
    告訴人丁○○進來並無持鐵棒，係丁○○要離開時始見其持鐵棒騎機車離開，未
    看到從何處取得鐵棒云云，證人龔林枝香、大田榮子上開證述情節已相互不符，
    況證人龔林枝香係被告己○○祖母，證人大田榮子與被告己○○係表姊妹關係，
    難期渠等證詞之真實，被告己○○所辯及證人林枝香、大田榮子之證詞均不足採
    信。事證明確，被告己○○上開犯行亦均堪認定。
四、按信用卡上之電磁紀錄，可藉機器之處理顯示該卡使用者之姓名、年籍、信用情
    況等資料，足以表示其用意之證明，係屬刑法第二百二十條第二項之準文書。被
    告庚○○在該信用卡背面及簽帳單上偽造「乙○○」署押，進而行使，均係犯刑
    法第二百十六條、第二百十條之行使偽造私文書罪；其持該信用卡，佯裝經乙○○授權使用該卡，使商店經辦人陷於錯誤，交付財物，係犯刑法第三百三十九條
    第一項之詐欺取財罪；又其明知不實之事項，使公務員登載於其職務上掌管之公
    文書，係犯刑法第二百十四條之罪；其恐嚇告訴人乙○○，係犯刑法第三百零五
    條之罪，屬家庭暴力防治法第二條第二項之罪。被告己○○所為係犯刑法第二百
    七十七條第一項、第三百零五條之罪，屬家庭暴力防治法第二條第二項之罪。被
    告庚○○與己○○恐嚇乙○○部分，有犯意連絡及行為分擔，均為共同正犯。被
    告庚○○偽造署押為偽造私文書之部分行為，其偽造私文書後進而行使，偽造之
    低度行為應為行使之高度行為所吸收，均不另論罪。被告庚○○多次行使偽造私
    文書、恐嚇犯行、被告己○○多次傷害犯行，均時間緊接，犯罪構成要件相同，
    顯均係基於概括犯意反覆為之，應依連續犯之規定，分別論以一罪，並依法加重
    其刑。被告庚○○所犯行使偽造私文書與詐欺取財罪間，有方法結果之牽連關係
    ，應從一重之行使偽造私文書罪處斷。被告庚○○所犯行使偽造私文書罪、恐嚇
    罪與使公務員登載不實罪間，被告己○○所犯傷害罪與恐嚇罪間，犯意各別，罪
    名互異，應予分論並罰。爰審酌被告庚○○、己○○前均無任何犯罪紀錄，有本
    院被告院內索引卡紀錄表、台灣高等法院被告全國前案紀錄表在卷可考，素行良
    好，渠等因與告訴人乙○○感情不睦，親家成冤家，初罹刑章，惟渠等犯後心存
    僥倖，狡詞匿飾，圖卸刑責，態度欠佳等一切情狀，分別量處如主文所示之刑，
    被告庚○○拘役部分並定其應執行之刑，且均諭知易科罰金之折算標準，以資懲
    儆。被告庚○○於上開信用卡、簽帳單上偽造之「乙○○」署押各一枚，不問屬
    於被告與否，均應依刑法第二百十九條宣告沒收。被告己○○持以傷害告訴人丁○○之鐵棒一支，雖為供犯罪所用之物，然未扣案，且非違禁物，為免將來執行
    之困難，不予宣告沒收。
五、按犯罪事實是否已經起訴應以起訴書記載之犯罪事實為準，公訴意旨就被告庚○○於信用卡上偽造署押後，持向富達汽車商行購買汽車零件等情，業已述及，自
    就此部分之行使偽造私文書已經起訴，惟公訴意旨未就此部分與偽造簽帳單進而
    行使之行使偽造私文書部分論以連續犯，尚有未洽。另被告己○○僅於上述時地
    恐嚇告訴人乙○○一次，公訴意旨認被告己○○有連續恐嚇之犯行，與起訴之犯
    罪事實，亦有不合，均應併此說明。
六、公訴意旨另以被告庚○○於八十七年七月十七日某日，在其上址住處，竊取乙○○所有之信用卡一張，因認其尚涉犯刑法第三百二十條第一項之竊盜罪嫌云云。
    惟查，告訴乃論之罪，其告訴自得告訴之人知悉犯人之時起，於六個月內為之；
    又告訴乃論之罪，其告訴已逾告訴期間者，應諭知不受理之判決，刑事訴訟法第
    二百三十七條第一項、第三百零三條第三款分別定有明文。次按配偶間犯竊盜罪
    者，須告訴乃論，刑法第三百二十四條第二項亦有明定。本件被告庚○○竊取告
    訴人乙○○之上開信用卡，告訴人乙○○稱於八十七年八、九月間收到帳單時即
    已知悉，惟其遲至八十八年十月十八日始提起告訴，已逾六個月之告訴期間，依
    前揭說明，本應為不受理判決之諭知，然公訴意旨認此部分與起訴成罪之行使偽
    造私文書罪部分有牽連犯之裁判上一罪關係，依審判不可分之原則，爰不另於主
    文為不受理判決之諭知。
七、被告庚○○、己○○於行為後，刑法第四十一條業於九十年一月十日修正公布施
    行，並於同年月十二日生效，依修正前之刑法第四十一條規定：「犯最重本刑為
    三年以下有期徒刑以下之刑之罪，而受六個月以下有期徒刑或拘役之宣告，因身
    體、教育、職業或家庭之關係，執行顯有困難者，得以一元以上三元以下折算罰
    金」，惟修正後之刑法第四十一條第一項規定「犯最重本刑為五年以下有期徒刑
    以下之刑之罪，而受六個月以下有期徒刑或拘役之宣告，因身體、教育、職業或
    家庭之關係或其他正當理由，執行顯有困難者，得以一元以上三元以下，易科罰
    金。但確因不執行所宣告之刑，難收矯正或難以維持法秩序者，不在此限」。比
    較上開新舊法，被告庚○○所犯刑法第二百十六條、第二百十條之罪部分，以新
    法較有利於被告，依刑法第二條第一項前段之規定，應適用裁判時之法律，爰予
    諭知易科罰金之折算標準。又被告庚○○所犯三百零五條、第二百十四條之罪，
    被告己○○所犯三百零五條、第二百七十七條第一項之罪部分，比較新舊法，以
    修正前刑法第四十一條對渠等較有利，依刑法第二條第一項但書，裁判前之法律
    有利於行為人者，適用最有利於行為人之法律，自應應適用修正前之刑法第四十
    一條之規定，予以諭知易科罰金之折算標準。
據上論斷，應依刑事訴訟法第二百九十九條第一項前段，刑法第二十八條、第五十六
條、第二百十六條、第二百十條、第三百三十九條第一項、第二百十四條、第三百零
五條、第二百七十七條第一項、第四十一條第一項、修正前刑法第四十一條、第二百
十九條、第五十一條第六款、第二條第一項前段、第二條第一項但書，罰金罰鍰提高
標準條例第一條前段、第二條，判決如主文。
本案經檢察官呂幸玲到庭執行職務。
中     華      民      國      九十      年      三      月      七    日
                                  臺灣高雄地方法院刑事庭
                                      法  官    郭錦茂
右正本證明與原本無異。
如不服本判決，應於判決送達後十日內，向本院提出上訴狀。
                                      書記官 賴佳慧
中    華    民    國      九十      年      三      月      十二      日
附錄本判決論罪科刑法條：
刑法第二百一十六條：
  行使第二百十條至第二百十五條之文書者，依偽造、變造文書或登載不實事項或使
  登載不實事項之規定處斷。
刑法第二百一十條：
  偽造、變造私文書，足以生損害於公眾或他人者，處五年以下有期徒刑。
刑法第三百三十九條：
  意圖為自己或第三人不法之所有，以詐術使人將本人或第三人之物交付者，處五年
  以下有期徒刑、拘役或科或併科一千元以下罰金。
  以前項方法得財產上不法之利益或使第三人得之者，亦同。
  前二項之未遂犯罰之。
刑法第二百一十四條：
  明知為不實之事項，而使公務員登載於職務上所掌之公文書，足以生損害於公眾或
  他人者，處三年以下有期徒刑、拘役或五百元以下罰金。
刑法第三百零五條：
  以加害生命、身體、自由、名譽、財產之事，恐嚇他人致生危害於安全者，處二年
  以下有期徒刑、拘役或三百元以下罰金。
刑法第二百七十七條：
  傷害人之身體或健康者，處三年以下有期徒刑、拘役或一千元以下罰金。
  犯前項之罪因而致人於死者，處無期徒刑或七年以上有期徒刑；致重傷者，處三年
  以上十年以下有期徒刑。


司法院資訊處製作；財團法人民間司法改革基金會備份。
